【裁判字號】    98,審易,3380
【裁判日期】    990129
【裁判案由】    毒品危害防制條例
【裁判全文】
臺灣高雄地方法院刑事判決            98年度審易字第3380號
公  訴  人  臺灣高雄地方法院檢察署檢察官
被      告  甲○○
上列被告因毒品危害防制條例案件，經檢察官提起公訴（98年度
偵字第26673 號），本院判決如下：
    主  文
甲○○犯持有第一級毒品罪，處有期徒刑肆月，如易科罰金，以
新臺幣壹仟元折算壹日，扣案之海洛因壹包（驗前淨重零點柒貳
貳公克，驗餘淨重零點柒壹壹公克，含包裝袋壹只）、摻有四氫
大麻酚之香菸壹支均沒收銷燬之。
    事  實
一、甲○○於民國98年4 月21日下午2 時許，在其位於高雄市○
    ○街117 號6 樓11室之住處內，受其男友雲群文之囑託，前
    往高雄市○○路、廣東街口，向不詳真實姓名年籍、綽號「
    妹仔」之成年女子，同時收受第一級毒品海洛因1 包（驗前
    淨重0.722 公克，驗餘淨重0.711 公克，含包裝袋1 只）及
    摻有第二級毒品四氫大麻酚之香菸1 支，而非法持有第一級
    毒品及第二級毒品。嗣於98年4 月21日下午2 時18分許，為
    警在高雄市○○區○○街117 號前盤查，扣得其所持有之上
    開海洛因1 包及香菸1 支，始悉上情。
二、案經臺灣高雄地方法院檢察署檢察官偵查起訴。
    理  由
壹、程序部分
    被告以外之人於偵查中向檢察官所為之陳述，除顯有不可信
    之情況者外，得為證據，刑事訴訟法第159 條之1 第2 項定
    有明文。查證人雲群文於偵查中向檢察官所為之陳述，業經
    依法具結，且無顯不可信之情況，依法應有證據能力，合先
    敘明。
貳、實體部分
一、訊據被告固不否認其持有第一級毒品海洛因、第二級毒品四
    氫大麻酚之行為，惟矢口否認其有持有第一級毒品海洛因、
    第二級毒品四氫大麻酚之故意，辯稱：伊只是受雲群文之託
    向「妹仔」拿1 包香菸，不知道裡面裝有毒品云云。經查：
 (一) 被告於98年4 月21日下午2 時許，在高雄市○○區○○街11
    7 號6 樓11室，受其男友雲群文之託，至高雄市○○路、廣
    東街口，向不詳真實姓名年籍、綽號「妹仔」之成年女子，
    收受香菸盒1 個而持有之，該香菸盒內裝有第一級毒品海洛
    因1 包（驗前淨重0.722 公克，驗餘淨重0.711 公克，含包
    裝袋1 只）及摻有第二級毒品四氫大麻酚之香菸1 支，嗣於
    98年4 月21日下午2 時18分許，為警在高雄市○○區○○街
    117 號前盤查，扣得其所持有之上開海洛因1 包及香菸1 支
    等情，有證人雲群文於偵查中之證詞足憑，另有扣案之海洛
    因1 包、香菸1 支、高雄市立凱旋醫院98年5 月4 日濫用藥
    物成品檢驗鑑定書、高雄醫學大學附設中和紀念醫院98年10
    月27日檢驗報告各1 份、查獲照片在卷可稽，復為被告所不
    爭執，上開事實首堪認定。
 (二) 被告雖否認其知悉向「妹仔」取得而持有之物為毒品，惟海
    洛因及四氫大麻酚分屬第一級、第二級毒品，價格昂貴，取
    得不易，且持有該等物品即屬犯罪，以被告取得上開香菸盒
    之時間為白天，取得之地點亦在市區，如被告不知道「妹仔
    」交付之物為毒品，而於取得時當場打開香菸盒查看，極有
    可能為一旁之民眾甚至巡邏之員警發覺，而使被告受刑事訴
    追。雲群文既囑託被告向「妹仔」取回該海洛因及香菸等物
    ，以被告與雲群文係男女朋友，雲群文自無矇騙被告而陷害
    被告之理，為避免被告持有該等物品遭檢警查緝，自當告知
    被告該物品係毒品。
 (三) 被告雖稱：雲群文叫我拿「峰」牌的香菸回來，惟被告有達
    10餘年之抽煙習慣，此經被告自承在卷（本院卷第21頁），
    如雲群文僅要求被告取回香煙而未告知被告欲取回之物係毒
    品，被告對於取得香菸為何不至一般商店購買、何需大費周
    章至特定地點與特定人接洽一事，豈能無疑？且被告當日所
    持有之香菸盒內僅裝有海洛因1 包及香菸1 支，該海洛因於
    檢驗前僅有0.722 公克之重量，是被告接過該香菸盒時，即
    能輕易感覺該香菸盒之重量甚輕，與一般裝滿香菸之香菸盒
    迥異，且該香菸盒之外包裝已拆除（參98年度毒偵字第2873
    號卷第11頁背面之查獲照片），並未密封，如被告確實認為
    其所取得之物為香菸，為避免拿取之過程出錯，其於接獲該
    與一般香菸盒有異之菸盒之際，自當向交付香菸盒之人確認
    要拿取之物是否無誤，而被告卻直接將該香菸盒放入包包內
    離去，顯見被告不覺該香菸盒之重量過輕或有何特別之處，
    其對於香菸盒內並非裝一般香菸而係毒品一事，自屬知情。
 (四) 至於證人雲群文雖於偵查中證稱：只與被告說去三多路、廣
    東街口找「妹仔」拿東西，沒有說是海洛因，也沒有拿錢給
    被告叫她給「妹仔」，香菸盒裡的香菸是「妹仔」忘記拿起
    來的，該海洛因是以新臺幣5000元購得（98年度偵字第2667
    3 號卷第13頁）。惟以毒品之價格昂貴，被告係向「妹仔」
    購買一定價格之毒品，「妹仔」該次交付之物品又僅有該香
    菸盒，盒內亦僅有海洛因1 小包及香菸1 支等2 項物品，被
    告所述「妹仔」因一時疏忽，忘記將香菸1 支取出，而另交
    付摻有第二級毒品四氫大麻酚之香菸1 支等情，已難採信；
    而證人雲群文與被告係男女朋友，其作證時迴護被告，亦屬
    可能。綜上所述，被告所辯不知道所持有之物係第一級、第
    二級毒品乙節，要難採信，本件事證明確，應依法論罪科刑
    。
二、按運輸毒品罪，所謂「運輸」，係本於運輸意思而搬運輸送
    而言，須基於此意圖，而為搬運輸送之行為，始成立運輸毒
    品罪；若係為單純持有而零星持送，如無運輸之認識或意圖
    ，即不能論以該罪（最高法院95年度台上字第5268號判決意
    旨參照）；次按海洛因為毒品危害防制條例第2 條第2 項第
    1 款規定之第一級毒品，四氫大麻酚則為同項第2 款規定之
    第二級毒品。被告為零星持送而持有上開海洛因1 包及摻有
    四氫大麻酚之香菸1 支，核其所為，係犯毒品危害防制條例
    第11條第1 項、第2 項之持有第一級、第二級毒品罪。檢察
    官認被告持有上開香菸1 支之部分，亦係涉犯毒品危害防制
    條例第11條第1 項持有第一級毒品罪，尚有未恰，附此敘明
    。被告以一行為持有上開毒品，係以一行為觸犯數罪名，為
    想像競合犯，應從一重論以持有第一級毒品罪。
三、爰審酌海洛因、四氫大麻酚均為毒品，不得非法持有，被告
    竟因受其男友囑託，而持有該等物品，且犯後否認犯行，態
    度非佳，惟被告所持有之毒品數量並非甚鉅，且被告甫持有
    之初即遭警查獲，尚未擴大該毒品所生之危害，另參考被告
    素行等一切情狀，認檢察官求處有期徒刑5 月，尚屬略重，
    而量處如主文所示之刑，並參酌前開犯罪情狀，諭知如主文
    所示易科罰金之折算標準。至扣案之白色塊狀粉末1 包，確
    屬第一級毒品海洛因無訛，此有前開高雄市立凱旋醫院濫用
    藥物成品檢驗鑑定書1 紙在卷可稽，而裝盛該第一級毒品海
    洛因之包裝袋1 只，其中亦含有無法析離之第一級毒品海洛
    因；另扣案之香菸1 支，其中含有第二級毒品四氫大麻酚之
    成分等情，此有上述高雄醫學大學附設中和紀念醫院檢驗報
    告可憑，均應依毒品危害防制條例第18條第1 項前段規定諭
    知沒收銷燬之；至鑑驗耗用之毒品既已滅失，即無庸再予宣
    告沒收銷燬，附此敘明。
據上論斷，應依刑事訴訟法第284 條之1 、第299 條第1 項前段
，毒品危害防制條例第11條第1 項、第2 項、第18條第1 項前段
，刑法第11條、第55條、第41條第1 項前段，判決如主文。
本案經檢察官乙○○到庭執行職務。
中    華    民    國    99    年    1     月    29    日
                  刑事第十庭    法  官  蔡書瑜
以上正本證明與原本無異。
如不服本判決應於收受送達後10日內向本院提出上訴書狀，並應
敘述具體理由；如未敘述上訴理由者，應於上訴期間屆滿後20日
內向本院補提理由書（均須按他造當事人之人數附繕本）「切勿
逕送上級法院」。
中    華    民    國    99    年    1     月    29    日
                                 書記官  楊明月
附錄：論罪法條
毒品危害防制條例第11條第1項、第2項
持有第一級毒品者，處 3 年以下有期徒刑、拘役或新臺幣 5 萬
元以下罰金。
持有第二級毒品者，處 2 年以下有期徒刑、拘役或新臺幣 3 萬
元以下罰金。

司法院資訊處製作；財團法人民間司法改革基金會備份。
